【裁判字號】    97,聲再,308
【裁判日期】    971031
【裁判案由】    毒品危害防制條例等
【裁判全文】
臺灣高等法院刑事裁定                 97年度聲再字第308號
再審聲請人
即受判決人  甲○○
上列聲請人因毒品危害防制條例等案件，對於本院95年度上重更
(二)字第75號，中華民國96年3月8日第二審確定判決（最高法院96
年台上字第1157號駁回上訴確定；原審案號：臺灣桃園地方法院
93年度重訴字第90號；起訴案號：臺灣桃園地方法院檢察署93年
度偵字第13622 號），聲請再審，本院裁定如下：
    主  文
再審之聲請駁回。
    理  由
一、聲請意旨略稱：
  (一)聲請人因同案被告龔永智不服再上訴，並利用聲請人家人之
    安危，以言詞恫嚇、脅迫聲請人必須配合其供詞（新證據A
    、B ），聲請人基於保護家人之心態，於95年續接受庭訊時
    ，供詞乃完全配合龔永智之說詞，以至供詞前後矛盾，原受
    有期徒刑12年判決遭改判無期徒刑而定讞。事過2 年，家人
    已覓得安全處所，為聲請人自身利益著想，乃提出新證據（
    證據A：信函影本一紙、B：記載「21－〉7」 符號紙本一紙
    ）。
  (二)刑事訴訟法第420條第2款規定原判決所憑之證言、鑑定或通
    譯已證明其為虛偽者，得聲請再審。聲請人於94年11月15日
    後因顧及家人安全，開庭多有違心之論，顛覆以前供詞，致
    有諸多歪曲事實，陷承審法官於錯誤方向，以致認定事實有
    誤，而有判決不公之違誤。請審酌94年11月15日前後之開庭
    記錄，以證實聲請人所言非虛。
二、按有罪之判決確定後，為受判決人之利益聲請再審，必其聲
    請之理由合於刑事訴訟法第420條第1項各款所定情形之一，
    或第421 條有足生影響於判決之重要證據漏未審酌者，始准
    許之。又刑事訴訟法第420條第1項第6 款所謂發現新證據，
    係指該證據於事實審法院判決前已經存在，為法院、當事人
    所不知，不及調查斟酌，至其後始行發見，且就證據本身形
    式上觀察，固不以絕對不須經過調查程序為條件，但必須顯
    然可認為確實足以動搖原有罪確定判決，而為受判決人無罪
    、免訴、免刑或輕於原判決所認罪名之判決者為限。故受理
    聲請再審之最後事實審法院，應就聲請再審理由之所謂「新
    證據」，是否具備事實審判決前已經存在，為法院、當事人
    所不知，事後方行發見之「嶄新性」，及顯然可認足以動搖
    原有罪確定判決，應為無罪、免訴、免刑或輕於原判決罪名
    之「顯然性」二要件，加以審查，為判斷應否准予開始再審
    之準據（最高法院85年度台抗字第308 號、93年度台抗字第
    98號判決意旨參照）。
三、本件聲請人固主張其因受同案被告龔永智以言詞恫嚇、脅迫
    其必須配合供詞，並提出證據A：信函影本一紙、B：記載「
    21－〉7」 符號紙本一紙，以資證明其供詞前後不一致實係
    迫於無奈。然聲請人所提上開證據，除係影本，有無證據能
    力，均非經相當調查不能證明其真偽，且證據A 究是否為同
    案被告龔永智所書寫，以及證據B 之內容意義究為何實難以
    明瞭，而聲請人之供述是否又因此即無法據實陳述，均需再
    經相當之調查，且上開證據資料在事實審判決前已為聲請人
    所明知，均不符合刑事訴訟法第420條第1項第6 款所謂發現
    新證據之「嶄新性」、「顯然性」之要件。另刑事訴訟法第
    420條第2款所定「原判決所憑之證言、鑑定或通譯已證明其
    為虛偽者」，其中「證言」係指被告以外之證人所為證述，
    聲請人為原判決之被告，其於審判中所為之供述自與本款證
    言之要件顯不相符，縱其自白供述有所虛偽，亦不得執本款
    規定為聲請再審之原因。
四、綜上所述，本件聲請人所舉聲請再審之理由，核與上引法條
    規定無一相符，從而，本件再審之聲請，為無理由，應予駁
    回，爰依刑事訴訟法第434 條第1 項，裁定如主文。
中    華    民    國    97    年    10    月    31    日
                  刑事第九庭審判長法  官  陳貽男
                                  法  官  許宗和
                                  法  官  何信慶
以上正本證明與原本無異。
如不服本裁定，應於收受送達後五日內向本院提出抗告狀。
                                  書記官  王泰元
中    華    民    國    97    年    11    月    3     日


司法院資訊處製作；財團法人民間司法改革基金會備份。
